【裁判字號】    92,財管,24
【裁判日期】    920930
【裁判案由】    指定遺產管理人
【裁判全文】
臺灣臺北地方法院民事裁定                          九十二年度財管字第二四號
    聲  請  人  乙○○
    訴訟代理人  黃景安律師
    被繼承人    甲○○
右聲請人聲請指定被繼承人之遺產管理人事件，本院裁定如左：
    主      文
指定乙○○為被繼承人之遺產管理人。
准對被繼承人甲○○（男、民國二十七年一月二十五日生，
0000000號、生前最後住所：台北市松山區○○○路○段五十三巷十弄二號三
樓，於民國九十一年五月二十五日死亡）之繼承人為承認繼承之公示催告。
被繼承人之大陸地區以外之繼承人，應自前項公示催告最後登載新聞紙之日起，壹年
內承認繼承；其大陸地區之繼承人，應自被繼承人死亡之日（即日）起參年內以書面
向本院為繼承之表示，上述期限屆滿，無繼承人承認繼承時，被繼承人之遺產，於清
償債權，並交付遺贈物後，如有剩餘即歸屬國庫。
程序費用由被繼承人之遺產負擔。
    理      由
一、按繼承開始時，繼承人有無不明，而無親屬會議或親屬會議未於一個月內選定遺
    產管理人者，利害關係人得聲請法院選任遺產管理人，並由法院依公示催告程序
    ，定六個月以上之期限，公告繼承人，命其於期限內承認繼承，民法第一千百七
    十七條、第一千一百七十八條第一項、第二項規定甚明。又大陸地區人民繼承台
    灣地區人民之遺產，應於繼承開始起三年內以書面向被繼承人住所地之法院為繼
    承之表示，逾期視為拋棄其繼承權，台灣地區與大陸地區人民關係條例第六十六
    條第一項亦有明文。
二、本件聲請意旨略以：被繼承人甲○○所遺座落台北市○○區○○段一小段五三七
    號土地持分四十八分之四及其門牌台北市○○○路○段五十三巷十弄二號三樓房
    屋持分六分之五，係與聲請人共有，且全部在建華商業銀行設定抵押權，聲請人
    為求甲○○之貸款早日解決，並使上開房地早日處分，且聲請人又為甲○○貸款
    之連帶保證人，係利害關係人，而甲○○已無繼承人繼承遺產，且本件已無召開
    親屬會議或即便召開亦無選任遺產管理人之事實甚明。聲請人對被繼承人，既認
    係利害關係人，從而具狀准予裁定指定聲請人為甲○○之遺產管理人並為承認繼
    承之公告，以資管理並保權利等語。
三、本院經查：聲請人主張被繼承人之已知繼承人均拋棄繼承等情，業據聲請人提出
    年五月二十五日死亡迄今已約年餘，顯逾民法第一千一百七十七條所定一個月時
    間，其間既無親屬會議選任之遺產管理人向聲請人為處理債務之表示，且被繼承
    人甲○○帳面上之負債大於資產，依通常情形，可認聲請人主張無親屬會議或即
    有親屬會議亦無選任遺產管理人之事實為真。故依首揭法條規定，除已聲明拋棄
    繼承之繼承人外是否尚有其他繼承人不明時，自得由利害關係人提出聲請指定遺
    產管理人並為承認繼承之公告。本件聲請人與被繼承人共有房地並為被繼承人之
    連帶保證人，其對被繼承人之財產狀況自較他人孰悉，爰依法為被繼承人甲○○
    選任聲請人乙○○為遺產管理人且為承認繼承之公示催告。
四、依非訟事件法第九條，裁定如主文。
中      華      民      國    九十二    年      九      月     三十     日
                                  家事法庭法      官  彭南元
右為正本係照原本作成
如對本裁定抗告，須於裁定送達後十日之不變期間內，向本院提出抗告狀。
中      華      民      國    九十二    年      十      月      三      日
                                          法院書記官  莊雪嬌


司法院資訊處製作；財團法人民間司法改革基金會備份。
